臺灣桃園地方法院民事裁定　　　　　　 100年度輔宣字第25號
聲　請　人　鍾少雲
相　對　人　鍾詹錢妹
關　係　人（即選定監護人）
　　　　　　鍾少雲
關　係　人（即指定會同開具財產清冊之人）
　　　　　　鍾美玉
上列聲請人對於相對人聲請輔助宣告事件，本院裁定如下：
    主  文
宣告鍾詹錢妹（女；民國○○年○○月○○日生；國民身分證統一編號
Ｚ000000000號）為受監護宣告人。
選定鍾少雲（男；民國○○年○○月○○日生；國民身分證統一編號：
Ｚ000000000號）為受監護宣告人鍾詹錢妹之監護人。
指定鍾美玉（女；民國○○年○○月○○日生；國民身分證統一編號：
Ｚ000000000號）為會同開具財產清冊之人。
聲請程序費用由受監護宣告人鍾詹錢妹負擔。
    理  由
一、本件聲請意旨略以：聲請人為相對人鍾詹錢妹之三子，相對
    人於民國92年間配偶往生時起，即開始出現失智現象，至民
    國98年7 月間情況日益嚴重，幾經送醫診治均不見起色，甚
    且已因精神障礙或其他心智缺陷，致其為為意思表示或受意
    思表示，或辨識其意思表示效果之能力，顯有不足。為此，
    依民法第15條之1 第1 項、第1111條、第1113條之1 、民事
    訴訟法第597 條第1 項、第624 條之1 第3 項規定，聲請鈞
    院准予對相對人為輔助宣告，並請指定聲請人為相對人之輔
    助人。如若鈞院認為相對人已達可宣告監護之程度，則聲請
    人願意變更聲請，亦請鈞院改依民法第14條第1 項規定為監
    護宣告，並選定聲請人為相對人之監護人暨指定胞妹鍾美玉
    為會同開具財產清冊之人等語，並提出親屬系統表、診斷證
    明書、相對人殘障手冊、戶籍謄本等為證。
二、按「對於因精神障礙或其他心智缺陷，致不能為意思表示或
    受意思表示，或不能辨識其意思表示之效果者，法院得因本
    人、配偶、四親等內之親屬、最近一年有同居事實之其他親
    屬、檢察官、主管機關或社會福利機構之聲請，為監護之宣
    告（民14I）」、「受輔助宣告之人有受監護之必要者，法
    院得依民法第14條第1 項規定，變更為監護之宣告（民15-1
    III）」，民法第14條第1 項、第15條之1 第3 項分別定有明
    文。
三、次參諸民事訴訟法第624 條之8 「法院對於輔助宣告之聲請
    ，認有監護之必要者，應向聲請人曉諭變更為監護宣告之聲
    請，不為變更者，應駁回其聲請」之規定，雖原為輔助宣告
    之聲請，然經鑑定以及法院認定結果，如已達監護宣告之要
    件者，原聲請人自得變更為監護宣告之聲請。經查本件聲請
    人於聲請時，聲請書狀上即已表示「如若鈞院認為相對人已
    達可宣告監護之程度，則聲請人願意變更聲請，請鈞院依民
    法第14條第1 項規定為監護宣告」等語，足見本件聲請人雖
    聲請對相對人為輔助宣告，然於相對人如符合受監護宣告之
    要件時，亦願意變更為監護宣告之聲請，合先說明。
四、本件經本院於鑑定人行政院衛生署桃園療養院所屬精神鑑定
    醫師王作仁前訊問相對人結果，相對人坐輪椅，問她話無法
    切題回答，或以客語說很吵；另經訊問鑑定人所屬精神鑑定
    醫師王作仁先生稱「相對人92年有記憶差，忘東忘西，叫錯
    名字等，近3 年病情加遽，日常生活需人協助照顧，其餘詳
    鑑定報告」等語（參見本院民國100 年10月4 日訊問筆錄）
    】。而依鑑定人行政院衛生署桃園療養院就相對人之精神狀
    態所為之鑑定結果略稱：(1)、鍾員為重度失智症之個案，心
    理衡鑑結果，鍾員呈現末期失智現象，CASI測驗為2 分，MM
    SE測驗為1 分，CDR 測驗為5 分，有嚴重功能退化情形。(2)
    、體型較瘦弱，兩側大腿有肌肉萎縮情形。(3)、外觀尚整潔
    ，意識稍嗜睡、多閉眼，注意力差，態度冷漠，情緒偶略顯
    焦躁，認知及執行功能差。(4)、鍾員受重度失智症之認知功
    能退化等影響，已因精神障礙或其他心智缺陷，致不能為意
    思表示、受意思表示或不能辨識意思表示之效果等語，有該
    院民國100 年10月12日桃療醫字第1000006537號函暨所附精
    神鑑定報告書在卷可參。本院審酌於現場訊問時相對人之精
    神、心智反應等狀況並參酌鑑定人之上揭意見，認相對人目
    前之精神障礙與心智缺陷之程度，已無為意思表示或受意思
    表示或辨識意思表示之效果的能力，而符合受監護宣告之要
    件，爰依法宣告鍾詹錢妹為應受監護宣告之人。
五、次按「受監護宣告之人應置監護人」、「法院為監護之宣告
    時，應依職權就配偶、四親等內之親屬、最近一年有同居事
    實之其他親屬、主管機關、社會福利機構或其他適當之人選
    定一人或數人為監護人，並同時指定會同開具財產清冊之人
    。法院為前項選定及指定前，得命主管機關或社會福利機構
    進行訪視，提出調查報告及建議。監護之聲請人或利害關係
    人亦得提出相關資料或證據，供法院斟酌」、「法院選定監
    護人時，應依受監護宣告之人之最佳利益，優先考量受監護
    宣告之人之意見，審酌一切情狀，並注意下列事項：一、受
    監護宣告之人之身心狀態與生活及財產狀況。二、受監護宣
    告之人與其配偶、子女或其他共同生活之人間之情感狀況。
    三、監護人之職業、經歷、意見及其與受監護宣告之人之利
    害關係。四、法人為監護人時，其事業之種類與內容，法人
    及其代表人與受監護宣告之人之利害關係」，民法第1110條
    、第1111條、第1111條之1 分別定有明文。
六、本件經本院函請桃園縣政府委託之桃園縣社會工作師公會派
    員進行訪視後，據其提出之評估建議略稱：聲請人為相對人
    之三子，會同開具財產清冊之人選鍾美玉為相對人之四女，
    相對人與次子同住，並聘請一印尼籍看護照顧，有關照顧費
    用之支出則由鍾美玉管理，二人均有意願分別擔任相對人之
    監護人以及會同開具財產清冊之人，經查又均無不適任之積
    、消極原因，惟仍請以相對人之最佳利益考量參酌相關事證
    後予以綜合裁量等語，有該公會民國100 年9 月8 日桃姚字
    第100298號函暨所附監護宣告調查訪視報告附卷可參。
七、綜上所述，聲請人鍾少雲為受監護宣告人鍾詹錢妹之子，且
    有意願擔任監護人，又無不適或不宜擔任監護人的積、消極
    原因，如由聲請人鍾少雲為受監護宣告人鍾詹錢妹之監護人
    ，應能符合受監護宣告人之最佳利益，爰依法選定鍾少雲為
    受監護宣告人鍾詹錢妹監護人；又關係人鍾美玉為受監護宣
    告人鍾詹錢妹之四女，為母女關係，向由其管理受監護宣告
    人之照顧費用等支出，應熟知受監護宣告人鍾詹錢妹之財產
    狀況，其既有意願且具扶養義務，由其來擔任會同開具財產
    清冊之人，應堪勝任，併依前揭規定指定鍾美玉為會同開具
    財產清冊之人。
八、依民事訴訟法第604 條第1 項、第608 條第1 項，裁定如主
    文。
中    華    民    國   100    年    10    月    19    日
                        家事法庭法  官  鄭新後
上列正本證明與原本無異。
本裁定就對相對人之監護宣告部分不得抗告；另就其餘有關選定
監護人及指定會同開具財產清冊之人部分如有不服，應於本裁定
送達後10日內向本院提出抗告狀。
中    華    民    國   100    年    10    月    19    日
                                書記官 許家齡